臺灣臺中地方法院刑事判決　　　　　　 100年度訴字第1733號
公　訴　人　臺灣臺中地方法院檢察署檢察官
被　　　告　胡鈴婕
選任辯護人　林瓊嘉律師
上列被告因偽造文書等案件，經檢察官提起公訴（100年度偵字
第8386號），本院判決如下：
    主    文
胡鈴婕行使偽造私文書，足以生損害於他人，處有期徒刑肆月，
如易科罰金，以新臺幣壹仟元折算壹日。在如犯罪事實欄所示「
安麗直銷商申請書」上申請人簽名欄內偽造之「簡俐薇」署名壹
枚沒收。
    犯罪事實
一、胡鈴婕前因仲介購屋而結識簡俐薇，並因此取得簡俐薇之個
    人資料，其且兼為安麗日用品股份有限公司（下稱安麗公司
    ）之直銷商。詎胡鈴婕竟基於行使偽造私文書及詐欺取財之
    犯意，未經簡俐薇之授權或同意，即擅自於民國99年2月中
    旬某日撥打電話予成年友人「林書弘」(尚無積極證據足認
    具有犯罪故意)，請「林書弘」代為以簡俐薇名義填寫安麗
    公司之「安麗直銷商申請書」並請其代為持向安麗公司人員
    申辦，「林書弘」應允後隨即於不詳時地，在安麗公司所提
    供之「安麗直銷商申請書」上之申請人欄內，偽簽「簡俐薇
    」之署名1枚，而偽造以簡俐薇名義申請成為安麗公司直銷
    商之申請書之私文書，且在該偽造之申請書上填載推薦人為
    胡鈴婕，旋「林書弘」即於99年2月19日14時27分許，在位
    於臺中市○○○路800號之安麗公司臺中體驗中心現場，將
    該張冒用簡俐薇名義填寫之「安麗直銷商申請書」之私文書
    交付予安麗公司不知情之不詳職員而持以行使，致安麗公司
    承辦職員陷於錯誤，誤以為確係簡俐薇申請成為該公司直銷
    商，當場據以核發具有財產價值（例如出示會員卡購買安麗
    公司產品，可享有優惠或折扣）之安麗公司直銷商卡(下稱
    安麗卡)2張予「林書弘」，足以生損害於安麗公司核發安麗
    卡之正確性及簡俐薇。「林書弘」旋於數日後，在臺中市○
    ○路○段81號東森房屋仲介公司門口，將該2張冒用簡俐薇
    名義申請之安麗卡交予胡鈴婕收執。嗣因胡鈴婕於99年4月2
    6日以簡俐薇名義之安麗卡向安麗公司購買商品1次計新臺幣
    (下同)2943元，簡俐薇繼於100年2月21日收到安麗公司郵寄
    之直銷商進貨淨額明細表及函文，始查知上情。
二、案經簡俐薇訴由臺中市政府警察局第四分局報告臺灣臺中地
    方法院檢察署檢察官偵查起訴。
    理    由
壹、證據能力部分：
    按現行刑事訴訟法為保障被告之反對詰問權，排除具有虛偽
    危險性之傳聞證據，以求實體真實之發見，於該法第159條
    第1項明定被告以外之人於審判外之言詞或書面陳述，除法
    律有規定者外，不得作為證據。而刑事訴訟法第159條之1至
    159條之4有傳聞法則之例外規定，且被告以外之人於審判外
    之陳述，雖不符前4條之規定，而經當事人於審判程序同意
    作為證據，法院審酌該言詞陳述或書面陳述作成時之情況，
    認為適當者，亦得為證據；當事人、代理人或辯護人於法院
    調查證據時，知有第159條第1項不得為證據之情形，而未於
    言詞辯論終結前聲明異議者，視為有前項之同意，刑事訴訟
    法第159條之5定有明文。查本件經本院於審理期日踐行調查
    證據程序之被告以外之人於審判外之書面、言詞陳述，公訴
    人、被告及其辯護人於本院審理時對於證據能力均未聲明異
    議，本院審酌後認為該等證據均為本院事實認定之重要依據
    ，作為本案之證據均屬適當，故依刑事訴訟法第159條之5規
    定，均具有證據能力。
貳、實體部分：
一、訊據被告胡鈴婕對於上揭犯罪事實，除矢口否認其有何偽造
    私文書犯意及詐欺取財之不法所有犯意等節外，餘均直承屬
    實，辯稱：伊前因仲介簡俐薇、鄭志航夫婦購買房屋，且認
    為如持安麗卡向安麗公司購買商品會有折扣，乃基於好意想
    要送安麗卡予簡俐薇夫婦，並打電話予鄭志航表示要送安麗
    卡予鄭志航夫婦，因當時鄭志航表示他們家所有資料都是用
    簡俐薇名義，所以用簡俐薇名義為之即可，伊且曾向鄭志航
    表示有申請書要給他們填寫，但鄭志航表示由伊幫忙填寫即
    可。嗣伊才請「林書弘」代為填載上開簡俐薇名義之安麗公
    司直銷商申請書並請「林書弘」代為於上開時地向安麗公司
    行使該申請書申辦，「林書弘」於數日後將安麗卡2張交予
    伊後，伊雖有持簡俐薇名義之安麗卡向安麗公司購買商品，
    但伊是想買商品送予簡俐薇夫婦，但因鄭志航說安麗公司的
    東西是爛貨他不要，伊才未將安麗卡及該等商品交予簡俐薇
    夫婦，且當初申辦安麗卡時所應繳交之1000元費用，也是由
    伊給付，後來簡俐薇也有申請退費。此外，安麗公司每月均
    會寄安麗月刊予簡俐薇，伊沒想到經1年多後，簡俐薇會告
    伊偽造私文書。本件伊雖未經簡俐薇同意，但確係經鄭志航
    同意才以簡俐薇名義填載並行使上開簡俐薇名義之安麗公司
    直銷商申請書，用以申請安麗卡要來送予簡俐薇夫婦，伊未
    得到任何利益，而是好心要送他們禮物，伊沒有偽造私文書
    及詐欺取財之不法所有犯意云云。然查：
(一)上揭犯罪事實，業據證人簡俐薇、鄭志航於警詢及偵審中證
    述不移，互核相符，並有安麗公司郵寄之函文及所附直銷商
    進貨淨額明細表（見警卷第17頁、第19頁）、簡俐薇名義申
    請之安麗公司直銷商申請書（見警卷第18頁）、被告出具之
    100年2月23日道歉函及安麗會員卡影本（見警卷第20頁）、
    簡俐薇之100年2月24日聲明書（見警卷第21頁）、被告出具
    之100年3月2日切結書（見警卷第22頁）各1份在卷可稽。
(二)被告雖以上開情詞置辯。被告之辯護人並為被告辯護稱：
    告訴人曾為安麗公司直銷商，該1000元入會費獲得同額禮物
    ，被告電話告知：欲贈安麗公司回饋品等語，鄭志航則電話
    告知：安麗公司東西品質不夠好，故未收受。嗣因安麗公司
    寄發進貨淨額明細表，告訴人夫婦曾要求被告給付1萬元賠
    償，被告於100年初至告訴人住處中庭協調，鄭志航稱：也
    許你有告訴我，也許我忘了，但你填我太太資料影響她私人
    權益，所以要賠1萬元。又被告並未因簡俐薇成為安麗公司
    直銷商而領取獎金，有安麗公司函文可證。被告既明知告訴
    人入會並無獎金，則被告詐欺不法意圖如何形成？偽造告訴
    人入會之目的何在？被告為偽造文書、詐欺取財之必要性、
    合理性如何認定？證人鄭志航所證先後不一，時而稱記得
    ，時而稱不記得，且98年歷經母喪而不記得母親往生時間，
    記性不佳，對於本案誇大渲染，所證應係出於誤記云云。惟
    查：
1、證人鄭志航於100年3月15日警詢中證稱：「(你和胡鈴婕小姐
   是怎麼認識的？什麼時候認識的？)約在前年(98年)11月的時
   候，是我買房子的時候，胡鈴婕小姐在東森房屋工作，所以
   才會認識的。」、「(胡鈴婕小姐在99年2月19日用你太太的
   名義申辦安麗會員你是否知情？)我不知道。」、「(你到什
   麼時候才知道胡鈴婕小姐有用你太太簡俐薇的名義申辦安麗
   會員？)約在今年(100年)2月份的時候，收到安麗公司的會員
   購物進貨清單，我才知道的。」、「(胡鈴婕小姐在100年3月
   2日的警詢筆錄中表示，當初會用你太太簡俐薇小姐的名義申
   辦安麗會員是有經過你的同意，是否正確？)不正確，我不知
   道這件事。」、「(胡鈴婕小姐在警詢筆錄中表示當初在申辦
   安麗會員之前有撥電話給你，是否正確？)他都沒有打電話給
   我。」、「(在買房子成交之後，你和胡鈴婕小姐有沒有任何
   後續的聯繫？)在交屋（約在民國98年11月）之後就沒有了。
   」、「(以上所說是否實在？有無意見補充？)實在。我印象
   中胡鈴婕小姐有提這過件事，是在我買房子簽約的那1天(約
   98年11月），胡鈴婕小姐有提到他有兼差做安麗的直銷，後
   來我們收到安麗的帳單之後，我們一開始也不知道是她，是
   我們打電話到安麗的客服中心，才知道我們申辦安麗會員的
   推薦人是胡鈴婕，所以我們才知道是她，在我們連絡上胡鈴
   婕小姐後，胡鈴婕小姐解釋說當初她有告訴我們說要幫我們
   辦安麗會員，但是並沒有，而且事後他有寫了1封道歉信給我
   們，並協議說要賠償我及我太太1萬塊錢，但是後續就沒有消
   息了。」等語(見警卷第11-13頁)；於100年5月26日偵查中結
   證稱：「(在買完並交屋後，你是否還有與胡鈴婕聯絡？) 沒
   有。」、「(你是否知道胡鈴婕以你太太名義加入會員？) 今
   年2、3月收到安麗寄來的進貨明細表才知道。」、「(胡鈴婕
   是否曾經打電話給你，說要以你太太名義加入安麗會員？)完
   全沒有，我確定。」、「(胡鈴婕是否曾經打電話給你，要以
   你名義加入安麗會員？)沒有。」等語(見偵卷第6-7頁)；嗣
   於審理中結證：「(房子過戶之後有無跟被告聯繫過？)交屋
   的時候有，因為她要幫我作水電方面的服務，之後就沒有再
   聯繫了，交屋是拿鑰匙，辦理水電過戶是拿資料，這都是在
   搬進去之前的事情，詳細時間不記得。」、「(最近1次是何
   時聯繫？)是今年2月左右，是收到安麗公司通知書，它裡面
   有附1個買多少錢的明細單，其他不記得，因為那是我太太的
   信，是我太太跟我講我才知道，就1封信到我家來，我太太看
   完告訴我，我才看。」、「(後來你太太簡俐薇收到安麗公司
   通知書之後，你太太如何處理？)她先打電話到安麗公司客服
   去問這是怎麼回事，她才告訴我們上線是被告，這些事都是
   我太太在處理，我沒有干涉。」、「(你是否曉得你太太簡俐
   薇跟被告是如何處理這件事？)我有看到我太太用電話跟被告
   聯絡，當時我都有在，時間不太記得，但聯絡時間確定是在
   收到通知書之後。」、「(聯繫完，被告跟簡俐薇他們有無碰
   面？)有，當時我也有在，有一次在我們社區大廳，當時被告
   有承認她錯誤。」、「(被告承認什麼錯誤？)用我們人頭去
   申請，詳細我不清楚。」、「(你跟被告除了上開她仲介你們
   買賣房子之外，有無其他事情聯絡？)沒有。」、「(被告有
   無跟你提及，她除了仲介房子之外，她還作其他事業？)簽約
   那天有聊到，她說什麼我不記得，但我知道有作安麗這件事
   情，她講到安麗的東西很好，我客氣的跟她說是。」、「(被
   告有無跟你提到要用別人的名義來當人頭作直銷？)沒有。」
   、「(99年農曆年前你母親往生時間為何？)我不記得。」、
   「(被告有無跟你說要贈送安麗公司的物品？)不記得。」、
   「(在你們發現被告用簡俐薇名義參加安麗公司的直銷商之後
   ，在你們社區大廳見面那一次被告有無當場說她用簡俐薇參
   加安麗直銷商是經過你同意的？)她好像有這樣講，當天是被
   告跟我太太在談，我好像有聽到。」、「(你聽到被告這樣講
   ，你當時有無作什麼反應？)我不記得。」、「(你有無跟被
   告表示過安麗公司的東西不好，你不要？)沒有，她也不曾跟
   我表示過這樣的情形。」、「(被告有無跟你提過要用你太太
   的名義去申請安麗直銷商的會員資格？)沒有。」、「(被告
   稱：我之前有跟證人提過我要送你們一張安麗卡，是要用你
   的名字還是用你太太的名字，你告訴我說，你家的動產、不
   動產都是用你太太的名字，你跟我說用你太太名字申請就可
   以了。審判長問證人鄭志航有無此事？)我不記得了，我們家
   動產和不動產都登記在簡俐薇名下。」、「(被告到底有無說
   要送你們1張安麗卡？)沒有。」、「(為何剛才說不記得？)
   我確定她沒有跟我們說要送我們1張安麗卡，只有在簽約的時
   候她有提到安麗的東西很好。」等語。核證人鄭志航針對「
   被告是否曾向其表示要送其夫婦安麗卡」及「其是否有同意
   被告以簡俐薇名義申辦安麗卡」此2個具體問題均一再證稱：
   被告未曾向伊表示要送其夫婦安麗卡，伊也未同意被告以簡
   俐薇名義申辦安麗卡等語不移，核與證人簡俐薇於審理中結
   證：「(買完房子之後你有無跟被告聯繫？)是今年2月份我收
   到安麗公司寄來的續約繳費通知單，我才透過安麗公司客服
   中心幫我查詢，我才知道推薦人是胡鈴婕，她用我的名字去
   申請，讓我擔任安麗直銷商，會員卡也有申請。」、「(你有
   無拿到會員卡？)有，大概是100年2月份，是安麗公司幫我查
   詢後被告才交給我。」、「(你收到上開安麗公司寄來續約繳
   費通知單你有無跟被告聯繫？)有。」、「(當時聯繫的內容
   為何？)我打電話問她是否拿我的身分證影本去申請安麗公司
   直銷商，她回答是，後來我跟她在我們社區大廳見面，當時
   有我們社區管理室的主任有看到，但他沒有聽到我們對話的
   內容，我跟被告是坐在社區的大廳那邊談，她有跟我承認是
   她申請的，她事後寫1封道歉函給我，是放在管理室轉交給我
   。」、「(當時你們談話的內容為何？)我有跟她說我很生氣
   ，我不可能答應她拿我的身份證去申請安麗直銷商，她當時
   跟我說她有經過我先生的同意，才用我的名字去申請，當時
   我先生他也有在場，我先生當場就說他並沒有同意，我先生
   說他知道被告有參加安麗，他也說沒有同意。」、「我跟被
   告說怕她再拿我的身份證影本去做其他事，我要她寫一個切
   結書，以免以後再有類似情形發生，並且我提出要她賠償和
   解金1萬元，她當場答應，也約好時間要交付切結書跟和解金
   ，但她跟我約了2次都沒有出面，我有再打電話聯絡她，跟她
   說我要去報案，維護自己的權益，之後她就沒有再跟我聯絡
   了。」、「(100年2月21日你發現妳成為安麗公司的直銷商，
   透過安麗公司客服為反應，被告第一時間跟你回電話時，有
   無說辦安麗直銷商是經過你家人同意或道歉冒名偽造的話？)
   她沒有說道歉冒名偽造，她是說有經過我先生同意。」、「(
   你跟被告談為何成為安麗公司直銷商，被告當時怎麼說？)她
   說對不起，但她有說是經過我先生的同意。」、「(98年底交
   屋之後，你跟被告有無聯絡過？)就是收到安麗公司的續約通
   知單，並向該公司客服詢問過後，才有再開始聯絡，這期間
   都沒有聯絡過，包括她主動寄資料給我的情形也都沒有。」
   、「(你剛才提到妳先生有當場說他知道被告有參加安麗，但
   沒有同意被告用你的名字加入，當時妳先生有無表示被告是
   否曾經向他提過要用你的名字加入安麗公司的事情？)沒有，
   我先生是說被告有在作安麗，當時我先生的意思是他根本不
   知道被告要用我的名字加入安麗，而且他也不可能同意。」
   、「(事後有沒有人告知你成為安麗直銷商的訊息？)都沒有
   。」、「(你有沒有收到安麗公司寄給直銷商的月刊？)我確
   定沒有。」等語情節相符。參之，人類對於過去所發生之事
   情有些記得有些不記得，本在常情之內，要難僅因證人鄭志
   航對於某些問題表示不記得等語，即認鄭志航前揭證述不移
   且與證人簡俐薇結證情節相符之證述內容不可採信。況鄭志
   航如不喜歡安麗公司產品，覺得安麗公司之商品係爛貨，連
   被告要無償贈予安麗公司產品予鄭志航，鄭志航都以上開言
   詞拒絕，則被告以電話詢問鄭志航時，鄭志航又豈有因持安
   麗卡可以較便宜之價格向安麗公司「購買」商品，而應允被
   告代其夫婦以簡俐薇名義向安麗公司申辦「安麗直銷商卡」
   之理。
2、況查，被告於100年3月2日警詢中辯稱：「(你在使用簡俐
   薇的名義申辦安麗卡後，是否有告知簡俐薇?)我已經跟簡俐
   薇的先生講好了，所以我想就不用再告訴簡俐薇了。」、「(
   你有把安麗的會員卡交給簡俐薇嗎?)『我忘記了』。當初安
   麗公司有給我2張會員卡。在100年2月22日簡俐薇小姐打電話
   給我告知我，說我冒用他的身份，申辦會員卡之後，我有找
   到1張安麗的會員卡，並在簡俐薇小姐打電話給我的隔天（10
   0年2月23日早上8點左右)，我就把安麗的會員卡，交給簡俐
   薇住處社區的管理員了。」、「(為什麼在當初你沒有把2張
   安麗的會員卡拿給簡俐薇?)『因為安麗公司的會員，每個月
   都會寄安麗月刊給會員，月刊上面就會有會員編號』。」云
   云(見警卷第5-6頁)；嗣於本院行準備程序時辯稱：「(安
   麗卡是一種利益？)因為那是我的好意，她如果要買東西就有
   折扣，不買也沒關係。」、「(你用什麼方式問簡俐薇的先生
   ？)我在東森諾貝爾加盟店用公司的電話打給她先生說你們有
   跟我買房子，我想送你們安麗卡，就說這樣子而已。」、「(
   簡俐薇先生怎麼說？)他問我安麗卡做什麼，我跟他解釋說如
   果有安麗卡有要跟安麗公司消費的話，可以比較便宜，他說
   他們家所有資料都是用他太太名義，所以用他太太的名字就
   可以了，我還有跟她先生說申請書要給他們填寫，她先生說
   我幫他們寫就可以了。」、「(你填寫的申請書是不是直銷商
   的申請書？)是。」、「(你有無跟他們講清楚是參加安麗公
   司的直銷商？)有，我就說安麗卡。」、「(你有沒有跟他們
   講清楚申請安麗卡就是參加直銷商？)應該是沒有，我只有跟
   他們說折扣的問題。」、「(提示警卷第19頁進貨明細表是誰
   買的？)都是我用簡俐薇名義買的，是我買來要送她的，但後
   來就沒有送，因為她先生說是爛貨，這些產品我就自己用掉
   了。」云云；嗣於審理中又辯稱：「(既然在99年2月就辦
   完之後，已經取得安麗卡，為何事隔1年均未將以告訴人簡俐
   薇名義辦理的安麗卡交給告訴人？)當時辦完安麗卡之後，我
   打電話給鄭志航說我會送他們1份禮物，他說安麗的東西他不
   喜歡他不要，就這樣。我原本要把安麗的東西送給她。」、
   「(你跟鄭志航說要送簡俐薇禮物時，有無對他說明簡俐薇的
   安麗卡已經拿到了要交給她？)沒有，因為訂貨要付錢，那是
   我送給她的禮物，所以我訂貨我要付錢，當時我就是沒有講
   清楚。」、「(安麗公司寄給告訴人99年進貨淨額明細表，這
   些東西是誰訂的？)是我訂的，也是我付的錢，東西也是我拿
   走，原本我要送給鄭志航，但他不要，我才留下來自己用。
   」、「(你打電話給鄭志航說你要送他安麗的東西，是在你用
   簡俐薇名義申請安麗卡之前還是之後？)是之後，之後多久忘
   記了，『我打電話給鄭志航說我要用簡俐薇的安麗卡買東西
   之前，我就跟鄭志航說要送他東西，當時鄭志航就說安麗的
   東西不好，他不要』。」、「(鄭志航既然都說安麗的東西不
   好，他不要，你為何還要用簡俐薇名義去買東西？)我東西已
   經買好了，到底是之前還是之後我也搞不清楚。」、「(提示
   警卷第20頁道歉信，信中你寫因為我的疏忽是指何疏忽？)因
   為我要送簡俐薇安麗卡，我付了1千塊，她如果要繼續成為直
   銷商，她就要付500元，她如果不願意就不用繳錢，也不用辦
   任何手續。」、「(你這樣做有對她造成什麼困擾？)她說她
   不要成為安麗的直銷商。」云云。核被告就其何以於取得以
   簡俐薇名義申辦之安麗卡後，未將該2張安麗卡交予簡俐薇或
   鄭志航乙節，於警詢中係先辯稱：因為安麗公司的會員，每
   個月都會寄安麗月刊給會員，月刊上面就會有會員編號云云(
   見警卷第6頁)，嗣於審理中則辯稱：「(既然在99年2月就辦
   完之後，已經取得安麗卡，為何事隔1年均未將以告訴人簡俐
   薇名義辦理的安麗卡交給告訴人？)當時辦完安麗卡之後，我
   打電話給鄭志航說我會送他們1份禮物，他說安麗的東西他不
   喜歡他不要..。」云云，核其所辯先後不一，已難遽信。
3、且依被告於審理中所辯，縱鄭志航表示安麗的東西他不喜歡
   他不要，而拒絕被告要送鄭志航「安麗商品」之提議云云，
   惟鄭志航既有同意以簡俐薇名義申辦安麗卡，則被告於拿到
   安麗卡並打電話予鄭志航時，被告何以竟未本於服務客戶之
   熱忱，向鄭志航表明其已拿到以簡俐薇名義申辦之安麗卡，
   又何以竟於99年4月26日率以簡俐薇名義之安麗卡向安麗公司
   購買商品1次計2943元？被告對於此節空言辯稱：「(你跟鄭
   志航說要送簡俐薇禮物時，有無對他說明簡俐薇的安麗卡已
   經拿到了要交給她？)沒有，因為訂貨要付錢，那是我送給她
   的禮物，所以我訂貨我要付錢，當時我就是沒有講清楚。」
   、「(安麗公司寄給告訴人99年進貨淨額明細表，這些東西是
   誰定的？)是我定的，也是我付的錢，東西也是我拿走，原本
   我要送給鄭志航，但他不要，我才留下來自己用。」、「(你
   打電話給鄭志航說你要送他安麗的東西，是在你用簡俐薇名
   義申請安麗卡之前還是之後？)是之後，之後多久忘記了，『
   我打電話給鄭志航說我要用簡俐薇的安麗卡買東西之前，我
   就跟鄭志航說要送他東西，當時鄭志航就說安麗的東西不好
   ，他不要』。」、「(鄭志航既然都說安麗的東西不好，他不
   要，你為何還要用簡俐薇名義去買東西？)『我東西已經買好
   了』，到底是之前還是之後我也搞不清楚。」云云，先後反
   覆不一，顯難自圓其說，益難憑採。
4、安麗公司函文雖記載安麗公司自99年3月起至100年2月止，按
   月寄送月刊至臺中市○○路134號10樓之1，上揭直銷商申請
   書亦填載簡俐薇之地址為臺中市○○路134號10樓之1，證人
   簡俐薇、鄭志航於審理中亦結證：伊等於99年2月份即農曆除
   夕前1天搬進臺中市○○路134號10樓之1現住地等語。惟證人
   簡俐薇、鄭志航於警詢及審理均證稱：伊沒有收到安麗的月
   刊等語，被告於審理中亦當庭表示：「(對證人簡俐薇之證言
   有何意見？)安麗所寄的月刊，因為它是一種普通的雜誌，別
   人有可能會拿走。」等語，則證人簡俐薇、鄭志航是否確有
   收到安麗月刊已非無疑。況證人簡俐薇於審理中結證：被告
   並未告知伊成為安麗公司之訊息等語，被告於審理中亦直承
   ：伊沒有將伊已取得安麗卡之事告知鄭志航夫婦等語。再佐
   以被告於準備程序中辯稱：「(你用什麼方式問簡俐薇的先生
   ？)我在東森諾貝爾加盟店用公司的電話打給她先生說你們有
   跟我買房子，我想送你們安麗卡，就說這樣子而已。」、「(
   簡俐薇先生怎麼說？)他問我安麗卡做什麼，我跟他解釋說如
   果有安麗卡有要跟安麗公司消費的話，可以比較便宜，他說
   他們家所有資料都是用他太太名義，所以用他太太的名字就
   可以了，我還有跟她先生說申請書要給他們填寫，她先生說
   我幫他們寫就可以了。」、「(你填寫的申請書是不是直銷商
   的申請書？)是。」、「(你有無跟他們講清楚是參加安麗公
   司的直銷商？)有，我就說安麗卡。」、「(你有沒有跟他們
   講清楚申請安麗卡就是參加直銷商？)應該是沒有，我只有跟
   他們說折扣的問題。」、「(提示警卷第19頁進貨明細表是誰
   買的？)都是我用簡俐薇名義買的，是我買來要送她的，但後
   來就沒有送，因為她先生說是爛貨，這些產品我就自己用掉
   了。」云云，足見被告亦未曾向鄭志航夫婦說明，收到安麗
   月刊者即係代表其人有向安麗公司申請且經核准為安麗公司
   之直銷商。是縱證人簡俐薇、鄭志航事後自99年3月間起確有
   收到安麗月刊，亦不足以因此而認簡俐薇、鄭志航有授權或
   同意被告以簡俐薇名義申請為安麗公司之直銷商至明。況按
   「刑法第210條所謂偽造私文書足以生損害於公眾或他人，祇
   須偽造時足以發生損害為已足，至真正名義人之事後追認，
   與其已成立之罪名，並無影響，被告既冒用上訴人名義，寫
   立借據私自押款，則該上訴人對於債權人方面，形式上即負
   有償還責任，是被告偽造借據之際，已足發生損害，極為顯
   然，雖上訴人事後對之表示追認，與被告所犯行使偽造私文
   書罪之成立，毫無關係，自不能據為免罪之主張。」(最高法
   院25年上字第2123號判例意旨參照)，則證人簡俐薇、鄭志航
   事後是否確有收到安麗月刊，依照上開說明，自無礙於被告
   本案犯行之成立。此外，告訴人簡俐薇因認被告上開犯行損
   及其權益，而要求被告賠償，亦在常情之內，自難據此而認
   證人簡俐薇、鄭志航所證不實。
5、被告於準備程序中雖辯稱「(你去警察作筆錄之前多久他們跟
   你要1萬元？)作筆錄前約1個月內，他們要我去他們社區中庭
   談，我覺得很離譜為什麼要跟我要1萬元，另外申請安麗卡的
   1千元，是簡俐薇她向安麗公司申請退款，安麗公司有退她1
   千元，但當初1千元是我出的，安麗卡我有還給簡俐薇，就是
   她要我給她1萬元時，我交給他們社區警衛。」云云。然查，
   簡俐薇並未向安麗公司申請退給1千元費用乙節，有安麗公司
   函文1在卷可憑(見本院卷第36頁)。
6、又安麗公司有區分「超值會員」及「直銷商」，參加超值會
   員者要繳交500元入會費，退出時不退還，無業績獎金，連絡
   刊物係優的生活，識別卡係「安麗超值會員卡」；參加直銷
   商者雖要繳交1000元入會費，但退出時「可退還」，且有業
   績獎金，連絡刊物係優的生活、安麗月刊，識別卡係「安麗
   直銷商卡」。且安麗公司海外旅遊積分計算公式載明：「小
   組」積分×業績獎金百分比×0.25＝(1)，小組積分額包括下
   手直銷商(含下手直係直銷商)未達21%業績標準的上推積分額
   ，4%領導獎金×當月之PV/BV(現為1/36)×1.125＝(2)，代薦
   人雖僅領取2%或1%的領導獎金而非全額的4%領導獎金，然而
   在海外旅遊積分的計算上仍以全額4%領導獎金計算之，海外
   旅遊積分＝(1)＋(2)等節，有被告之選任辯護人提出之安麗
   公司資料在卷可稽(見本院卷第28-29頁)。另直銷商係按月寄
   送月刊，至於會員的雙月刊則係每2月寄送1次，亦有安麗公
   司函文1份在卷可按(見本院卷第36頁)。而被告於審理中直陳
   ：「(你參加安麗公司直銷商資歷多久？)我是29歲加入的，
   我現在48歲，這段期間我都是安麗公司的直銷商，但因為本
   案有被停權幾個月，到今年9月21日才又開始恢復直銷商的資
   格。」等語；於準備程序中直陳：「(你是不是在簡俐薇的直
   銷商申請書上面寫你是介紹人？)對，我寫介紹人，但是簡俐
   薇沒有消費超過1個額度，我就沒有利益，如果她消費有超過
   額度，例如她消費7800元，我消費14400元，我就有百分之3
   的折扣，安麗公司會給我抽庸，我有送簡俐薇禮物，是我用
   簡俐薇的名字向安麗公司買加入會員卡有禮物2000元要送給
   她，但她先生說安麗公司的貨是爛貨他不要，所以我就沒有
   送她，而且加入會員1000元是我出的。」云云，是依被告在
   安麗公司之資歷，其對於安麗公司上開制度自係知之甚明。
   則被告如真係出於好意要贈送簡俐薇夫婦安麗卡及禮物，則
   其何以不向鄭志航詢明鄭志航係要加入成為「超值會員」或
   加入成為「直銷商」。且被告如係要服務、送禮予客戶，其
   儘可以自己之直銷商資格向安麗公司購買商品再贈予簡俐薇
   夫婦即可，豈有未事先告知簡俐薇夫婦，即擅自以簡俐薇名
   義申辦之安麗卡向安麗公司購買要送予簡俐薇夫婦之禮物之
   理？再被告係於99年2月19日後隔幾日即拿到以簡俐薇名義申
   辦之安麗卡2張，業據被告於審理中直承在卷，則被告如真係
   本於服務客戶之熱忱，出於一片好意，而取得鄭志航同意後
   代鄭志航夫婦申辦安麗卡，欲使鄭志航夫婦得以較便宜之價
   格購買安麗公司產品，則其何以非唯始終未曾主動以親自或
   其他方式將安麗卡交予鄭志航夫婦，更有甚者，豈有連伊已
   取得簡俐薇名義之安麗卡乙節，竟均未曾告知鄭志航夫婦之
   理。凡此，均顯悖常情。
7、綜核被告因冒用簡俐薇名義填載前揭安麗公司「直銷商」申
   請書，使自己成為簡俐薇之推薦人，再進而以簡俐薇名義之
   直銷商安麗卡消費一定金額，配合被告自己為一定之消費額
   度後，被告確係有利可圖，業經被告於準備程序中直承屬實
   ；被告明知自己冒用簡俐薇名義申請加入安麗公司直銷商所
   繳交之1000元日後可申請退還；被告以簡俐薇名義向安麗公
   司所消費之商品，被告係供自己使用，亦經被告於準備程序
   中直承在卷，則被告確有為本案犯行之動機，亦至為明顯。
8、至被告在上揭偽造之安麗公司直銷商申請書上填載簡俐薇之
   真正住址，致簡俐薇能於100年2月間收到安麗直銷商續約通
   知單乙節，其可能原因甚多，真正原因固僅有被告自己知曉
   。然被告自29歲參加安麗公司直銷商後即一直係安麗公司之
   直銷商，業據被告於審理中直承在卷，則被告因此而不知安
   麗公司會主動寄續約通知函予簡俐薇，本在常情之內。另縱
   認被告知曉上情，惟參諸被告於審理中辯稱：簡俐薇如要繼
   續參加直銷商只要付500元，如不願意就不用繳錢，也不用辦
   任何手續等語(見本院卷第61頁)，則被告行為時主觀上認為
   其行為不致對簡俐薇造成何具體損害，縱經簡俐薇於1年後獲
   悉，簡俐薇未必會特意追究或可輕易獲得簡俐薇諒解，亦在
   常情之內。況被告在上揭偽造之安麗公司直銷商申請書上填
   載簡俐薇之真正住址乙節，要無礙於上揭被告所辯如何反覆
   不一且與常情有違及被告所為如何有悖常情之事實，自難因
   此即為有利於被告之認定。
9、被告明知自己未經簡俐薇甚或鄭志航授權、同意，竟率爾委
   由無犯罪故意之「林書弘」偽造進而向安麗公司行使，使安
   麗公司不知情之承辦人員誤信簡俐薇確有申請加入為安麗直
   銷商之意，而陷於錯誤交付安麗卡2張予「林書弘」轉交被告
   ，核其所為自與刑法第339第1項之詐欺取財罪構成要件相符
   ，被告及其選任辯護人辯稱被告無不法所有之詐欺取財犯意
   云云，尚非可採。
(三)綜上所述，被告所辯要係臨訟卸責之詞，不足採信。本案事
    證明確，被告犯行堪以認定。
二、按刑法第210條之偽造、變造文書罪，祇須所偽造、變造之
    文書有足生損害於公眾或他人之危險，即行成立，並非以確
    有損害事實之發生為構成要件(最高法院22年上字第874號、
    43年臺上字第387號判例意旨參照)。是核被告所為，係犯刑
    法第216條、210條之行使偽造私文書罪及刑法第339條第1項
    之詐欺取財罪。被告利用無犯罪故意之「林書弘」代為偽造
    上開私文書進而向安麗公司行使以資詐取安麗卡2張，係屬
    間接正犯。被告偽造「簡俐薇」署名之行為，為偽造私文書
    之部分行為，而偽造私文書之低度行為，復為行使之高度行
    為所吸收，均不另論罪。被告行使偽造之私文書而詐取安麗
    卡2張，係基於單一詐取安麗卡之決意，為達成該犯行所為
    之各個舉動，應屬法律概念之一行為，其以一行為觸犯上開
    二罪名，為想像競合犯，應依刑法第55條規定，從一重之行
    使偽造私文書罪處斷(最高法院99年度臺上字第75號、98年
    度臺上字第7620號判決意旨參照)。爰審酌被告前無犯罪紀
    錄，有臺灣高等法院被告前案紀錄表1份在卷可稽，素行尚
    佳；其犯罪之動機、目的、手段尚屬平和、所詐得財物為安
    麗卡2張，價值尚屬輕微，所生危害亦非鉅及被告犯罪後雖
    直承前揭客觀之犯罪事實，惟猶以前揭情詞置辯，矢口否認
    有何行使偽造私文書、詐欺取財犯意之態度等一切情狀，量
    處如主文所示之刑，並諭知易科罰金之折算標準。又如犯罪
    事實欄所示「安麗直銷商申請書」(影本見警卷第18頁)上申
    請人簽名欄內偽造之「簡俐薇」署名1枚，不問屬於犯人與
    否，均應依法宣告沒收。至該份「安麗直銷商申請書」已因
    行使而屬安麗公司所有，爰不予宣告沒收，附此敘明。
據上論斷，應依刑事訴訟法第299條第1項前段，刑法第216條、2
10、第339條第1項、第55條、第41條第1項前段、刑法第219條，
刑法施行法第1條之1第1項、第2項前段，判決如主文。
中    華    民    國   100    年    10    月    20    日
                  刑事第十一庭審判長法  官  王金洲
                                    法  官  陳玉聰
                                    法  官  江奇峰
以上正本證明與原本無異。
如不服本判決應於收受判決後10日內向本院提出上訴書狀，並應
敘述具體理由；其未敘述上訴理由者，應於上訴期間屆滿後20日
內向本院補提理由書（均須按他造當事人之人數附繕本）「切勿
逕送上級法院」。
                                書記官  林素珍
中    華    民    國   100    年    10    月    20    日
附錄本案論罪科刑法條全文：
刑法第216條：
行使第210條至第215條之文書者，依偽造、變造文書或登載不實
事項或使登載不實事項之規定處斷。
刑法第210條：
偽造、變造私文書，足以生損害於公眾或他人者，處5年以下有
期徒刑。
刑法第339條第1項：
意圖為自己或第三人不法之所有，以詐術使人將本人或第三人之
物交付者，處5年以下有期徒刑、拘役或科或併科一千元以下罰
金。